【裁判字號】    97,訴,395
【裁判日期】    970229
【裁判案由】    偽造文書
【裁判全文】
臺灣彰化地方法院刑事判決               97年度訴字第395號
公  訴  人  臺灣彰化地方法院檢察署檢察官
被      告  乙○○
上列被告因偽造文書案件，經檢察官聲請簡易判決處刑（96年度
偵字第9598號），本院北斗簡易庭認不宜逕以簡易判決處刑（97
年度斗簡字第35 號），移由本院改依通常程序審理，本院依簡
式審判程序判決如下：
    主    文
乙○○行使偽造私文書，足以生損害於公眾及他人，處有期徒刑
月，如易科罰金，以新臺幣壹仟元折算壹日。如附表所示偽造
之「甲○○」簽名、指印均沒收。
    事    實
一、乙○○於民國（下同）96年5 月11日凌晨2 時22分，在彰化
    縣田尾鄉國道1 號216 公里500 公尺南向處，因酒後駕車之
    違規（公共危險罪部分，業經臺灣彰化地方法院檢察署檢察
    官以96年度速偵字第421 號為緩起訴處分），經警查獲後，
    其為脫免刑責，竟基於接續偽造署押以行使偽造私文書之犯
    意，先於96年5 月11日凌晨2 時22分許，在上開查獲地點之
    路邊，經警進行酒精濃度測試後，冒用其姊夫「甲○○」之
    名義，在如附表編號1 所示之酒精濃度測試單上偽造「甲○
    ○」之簽名及指印；並在如附表編號2 所示之舉發違反道路
    交通管理事件通知單之「移送聯」之收受通知聯者簽章欄內
    偽造「甲○○」之簽名（舉發單為1 式3 聯，以複寫製作，
    被告係在第2 聯即「移送聯」上簽名，故其下「存根聯（填
    寫單位章戳欄）」的相同位置上亦複寫有「甲○○」之簽名
    ），以為表示「甲○○」已收受上開舉發通知單之證明，而
    接續偽造以「甲○○」名義簽收之舉發通知單移送聯、存根
    聯私文書各1 紙（係1 次偽造行為，因複寫功能而同時偽造
    於移送聯、存根聯上），並持之交予內政部警政署國道公路
    警察局第三警察隊員警而行使之，足以生損害於內政部警政
    署國道公路警察局對於道路交通事件管理之正確性及甲○○
    本人。又接續於同日凌晨3 時13分許，在如附表編號3 所示
    之汽車駕駛人酒後生理協調平衡檢測紀錄表之受測者欄內，
    偽造「甲○○」之簽名；並在如附表編號4 所示之權利告知
    書上偽造「甲○○」之指印，及於如附表編號5 所示之逮捕
    通知書上偽造「甲○○」之簽名，且將前開如附表編號4 、
    5 所示之逮捕通知書及權利告知書，接續交予承辦之員警而
    行使之，用已表示收受各該私文書，均足以生損害於甲○○
    及警察機關文書製作及偵查犯罪之正確性。再接續於同日凌
    晨3 時50分許，在如附表編號6 所示之親屬通知單上偽造「
    甲○○」之簽名及指印。復接續於同日凌晨4 時6 分許，在
    國道公路警察局第三警察隊員林分隊應訊時，在如附表編號
    7 、8 所示之警詢筆錄及指紋卡上，偽造「甲○○」之簽名
    及指印。後乙○○於同日上午午9 時45分解送至臺灣彰化地
    方法院檢察署，並於同日下午2 時15分經檢察官訊問後，接
    續在如附表編號9-11所示之訊問筆錄、緩起訴處分注意事項
    乙聯、緩起訴處分被告基本資料表填表人簽名欄內偽造「甲
    ○○」之簽名，均足以生損害於甲○○及刑事偵查機關文書
    製作及偵查犯罪之正確性。嗣因警方將如附表8 所示之指紋
    卡送內政部警政署刑事警察局比對，發覺與檔存之乙○○指
    紋卡相符，始悉上情。
二、案經內政部警政署刑事警察局函請內政部警政署國道公路警
    察局第三警察隊報請臺灣彰化地方法院檢察署檢察官偵查起
    訴。
    理    由
一、除被告所犯為死刑、無期徒刑、最輕本刑為3 年以上有期徒
    刑之罪或高等法院管轄第1 審案件者外，於前條第1 項程序
    進行中，被告先就被訴事實為有罪之陳述時，審判長得告知
    被告簡式審判程序之旨，並聽取當事人、代理人、辯護人及
    輔佐人之意見後，裁定進行簡式審判程序，刑事訴訟法第27
    3 條之1 第1 項、第284 條之1 分別定有明文。本件被告乙
    ○○所涉係死刑、無期徒刑、最輕本刑為3 年以上有期徒刑
    之罪或高等法院管轄第1 審案件以外之罪，並於本院行準備
    程序時就被訴事實為有罪之陳述，本院合議庭依前揭規定，
    經評議結果，裁定改由受命法官獨任行簡式審判程序，合先
    敘明。
二、前揭犯罪事實，業據被告乙○○於警詢、偵訊、本院準備程
    序及審理時坦承不諱（見內政部警政署國道公路警察局第三
    警察隊公警三刑字第0960391766號刑案偵查卷第1 、2 頁，
    臺灣彰化地方法院檢察署96年度偵字第9598號卷第6 、7 頁
    ，本院97年度訴字第395 號卷第13、19-21 頁），核與被害
    人即證人甲○○於警詢中所為之證述相符（見內政部警政署
    國道公路警察局第三警察隊公警三刑字第0960391766號刑案
    偵查卷第3 頁），並有如附表所示之文件、內政部警政署刑
    事警察局96年10月2日 刑紋字第0960150704號函、職務報告
    ，及刑法第185 條之3 案件測試觀察記錄表等件在卷可稽（
    見內政部警政署國道公路警察局第三警察隊公警三刑字第09
    60391766號刑案偵查卷第4-15頁，臺灣彰化地方法院檢察署
    96年度速偵字第421 號卷第9 、10、12、13、20-24 頁，本
    院97年度訴字第395 號卷第10、11頁），足認被告之自白與
    事實相符，事證明確，被告犯行堪予認定。
三、按刑法上之「署押」，係指於紙張或物體上簽署之姓名或其
    他符號，以表示其承認所簽署文書之效力，與印文有同一效
    力，而刑法上所謂偽造署押，係指未經他人之授權或同意，
    而擅自簽署他人之姓名或畫押（包括以他人之名義按捺指印
    之情形）者而言（最高法院93年度臺上字第2057號判決意旨
    參照）。次按，刑法上之偽造署押罪，係指單純偽造簽名、
    畫押而言，若在制式之書類上偽造他人簽名，已為一定意思
    表示，具有申請書或收據等類性質者，則係犯偽造文書罪。
    查本案被告在如附表編號2 、4 、5 所示之舉發通知單「移
    送聯」收受通知聯者簽章欄、逮捕通知書被通知人簽章欄、
    權利告知書被告知人簽章欄上，分別偽造「甲○○」之署押
    ，依其內容各足以表示甲○○本人業已收受該舉發通知單之
    意旨，以及其係偽以「甲○○」名義，出具證明被冒名人已
    經收受權利告知書、逮捕通知書，已為警察機關依法逕行逮
    捕及被告知罪名及必須接受偵訊，並可以行使緘默、選任辯
    護人及請求調查有利證據等權利之意，是如附表編號2 、4
    、5 所示之文書，均屬刑法第210 條所稱之私文書，雖前揭
    私文書係警察機關事先印製，然此不過為便利之措施，被告
    明知其內容，自可決定是否簽署，既仍執意冒名應訊而在其
    上偽造署押，該事先印就之內容即為被告採為自己之一定意
    思表示而為私文書，此與事先在印妥內容之收據上偽簽他人
    姓名之情形，無分軒輊，自屬刑法第210 條所稱之私文書。
四、核被告乙○○所為，係犯刑法第216 條、第210 條之行使偽
    造私文書罪。被告冒用「甲○○」名義先後為偽造署押及偽
    造私文書（指如附表編號2 、4 、5 所示）之行為，主觀上
    分別係基於單一犯意，客觀上亦均僅侵害一個法益，且係於
    密切接近之時地實施，各偽造署押、偽造私文書行為之獨立
    性極為薄弱，在刑法評價上，以視為數個舉動之接續施行，
    合為包括之一行為予以評價，較為合理，是其均屬於接續犯
    （最高法院有93年度臺上字第6697號判決意旨參照）。被告
    在如附表所示之文件上，接續偽造「甲○○」署押之行為，
    進而偽造如附表編號2 、4 、5 所示之私文書，再持以行使
    ，其偽造署押之行為為偽造私文書之部分行為，其偽造私文
    書之低度行為為行使之高度行為所收吸，均不另論罪。公訴
    人雖僅就被告於如附表編號1 、2 、7 、9 、10所示之文件
    上偽造署押部分之犯行起訴，惟起訴部分與被告偽造如附表
    編號3-6 、8 、11所示文件上署押部分之犯行具有接續犯之
    一罪關係；又起訴如附表編號2 所示文件上偽造署押、及併
    審之於附表編號4 、5 文件上偽造署押部分，均為前揭偽造
    如附表編號2 、4 、5 所示私文書部分之階段行為；偽造如
    附表編號2 、4 、5 所示私文書之行為為行使偽造私文書之
    行為所吸收，均具有實質上一罪之關係，本院自均應予以審
    理，並變更起訴法條。爰審酌被告因酒後駕駛為警查獲後，
    竟為規避行政責任而冒用親人名義受檢，所生危害非輕，惟
    念其犯罪之手段、方法，及犯罪後於警詢、偵查及本院審理
    時均能坦認犯行，態度尚稱良好等一切情狀，量處如主文所
    示之刑，並諭知易科罰金之折算標準。又本件被告犯罪時間
    係在96年4 月24日以後，並不符合中華民國96年罪犯減刑條
    例所定之減刑要件，尚無依該條例規定予以減刑之餘地。至
    如附表所示偽造「甲○○」名義之簽名及指印，不問屬於犯
    人與否，均應依刑法第219 條規定諭知沒收。
據上論斷，應依刑事訴訟法第452 條、第273 條之1 第1 項、第
299 條第1 項前段、第300 條，刑法第216 條、第210 條、第21
9 條、第41條第1 項前段，判決如主文。
本案經檢察官莊佳瑋到庭執行職務。
中    華    民    國    97    年     2    月    29    日
                       刑事第三庭     法  官  林秉暉
以上正本證明與原本無異。
如不服本判決，應於判決送達後10日內，向本院提出上訴書狀，
上訴書狀應「敘述具體上訴理由」，並按他造當事人之人數附繕
本。「切勿逕送上級法院」。
中    華    民    國    97    年    3     月    4     日
                                      書記官  梁高賓
附錄論罪科刑法條：
中華民國刑法第216條
（行使偽造變造或登載不實之文書罪）
行使第210 條至第215 條之文書者，依偽造、變造文書或登載不
實事項或使登載不實事項之規定處斷。
中華民國刑法第210條
（偽造變造私文書罪）
偽造、變造私文書，足以生損害於公眾或他人者，處5 年以下有
期徒刑。
附表：
┌──┬─────────┬──────────┐
│編號│文件名稱          │偽造之簽名、指印數量│
├──┼─────────┼──────────┤
│1   │酒精濃度測試單    │1份，簽名1枚，指印1 │
│    │                  │枚。                │
├──┼─────────┼──────────┤
│2   │內政部警政署國道公│1式3聯，簽名共2枚。 │
│    │路警察局舉發違反道│                    │
│    │路交通管理事件通知│                    │
│    │單                │                    │
├──┼─────────┼──────────┤
│3   │汽車駕駛人酒後生理│1份，簽名1枚，指印1 │
│    │協調平衡檢測紀錄  │枚。                │
├──┼─────────┼──────────┤
│4   │權利告知書        │1份，指印1枚。      │
├──┼─────────┼──────────┤
│5   │逮捕通知書        │1份，簽名1枚。      │
├──┼─────────┼──────────┤
│6   │親屬通知書        │1份，簽名1枚，指印1 │
│    │                  │枚。                │
├──┼─────────┼──────────┤
│7   │警詢筆錄          │1式3份，簽名共9枚， │
│    │                  │指印共27枚。        │
├──┼─────────┼──────────┤
│8   │指紋卡            │1份，指印25枚。     │
├──┼─────────┼──────────┤
│9   │偵訊筆錄          │1份，簽名1枚。      │
├──┼─────────┼──────────┤
│10  │緩起訴處分注意事項│1份，簽名1枚。      │
│    │乙聯              │                    │
├──┼─────────┼──────────┤
│11  │緩起訴處分被告基本│1份，簽名1枚。      │
│    │資料表            │                    │
└──┴─────────┴──────────┘


司法院資訊處製作；財團法人民間司法改革基金會備份。
